臺灣高等法院高雄分院刑事判決　　 94年度上更(二)字第228號
上　訴　人
即　被　告　丙○○
　　　　　　甲○○
　　　　　　乙○○
共　　　同
選任辯護人　李文禎　律師
　　　　　　黃如流　律師
上列上訴人因常業詐欺等案件，不服臺灣澎湖地方法院91年度訴
字第24號中華民國92年8 月29日第一審判決（起訴案號：臺灣澎
湖地方法院檢察署91年度偵字第143 號、第144 號、第226 號）
，提起上訴，經最高法院第二次發回更審，本院判決如下：
    主  文
原判決撤銷。
丙○○共同常業詐欺，處有期徒刑貳年；甲○○、乙○○共同常
業詐欺，均累犯，各處有期徒刑壹年壹月。扣案之「台灣產經雜
誌社」印章貳枚、「真相新聞報社」印章貳枚、「亞洲新聞報社
」、「先鋒日報」印章各壹枚、私章壹拾貳枚、客戶追蹤表伍本
、客戶對帳單壹拾壹本、電訪進帳表本、支票進帳表壹本、進
帳獎金表壹本、每日業績表壹本、支票簿本、存摺貳拾捌本、
公司用帳簿陸本、郵政劃撥儲金提單存根聯捌本、現金收支傳票
肆本、轉帳傳票壹本、劃撥單、收據、報紙、雜誌柒份、電腦主
機陸台、電腦鍵盤壹只、燒錄器壹台、光碟片柒拾壹片、高容量
磁碟片貳拾片均沒收。
    事  實
一、乙○○曾於民國84年間因詐欺罪，經台灣桃園地方法院判處
    有期徒刑6 月確定，於85年11月30日執行完畢；甲○○曾於
    89年間因賭博罪，經台灣新竹地方法院判處有期徒刑2 月確
    定，於90年6 月12日執行完畢。
二、丙○○基於意圖為自己不法之所有之常業詐欺犯意，於90年
    4月17日，以台中市○○路390號9樓之3為社址，申請設立「
    台灣產經雜誌社」，旋以未實際公開發行，僅以寄送受邀贊
    助廣告者「台灣產經雜誌」為名義，用以訛詐金錢，自同年
    90年6 月間起，邀約不特定人贊助刊登慶祝該雜誌創刊之廣
    告。嗣於同年8 月20日將社址遷移至新竹市○○街64號3 樓
    ，復分別自90年11月及91年3 月起，陸續以未實際公開發行
    ，僅用以寄送之「真相新聞報」、「先鋒日報」、「亞洲新
    聞報」等刊物為名義，向不特定人邀約贊助廣告，用以騙取
    金錢，並自90年9 月間、10月間及12月間起，分別僱用與之
    有共同常業詐欺犯意聯絡之乙○○、甲○○等人擔任電訪員
    之工作，由渠等電訪員伺機以上開雜誌發行及創刊等名義，
    向全國各縣市機關團體、民意代表、個人及民間各企業公司
    等不特定人，電話邀約每則以新台幣（下同）1 、2 千元至
    上萬元不等之費用要求贊助廣告。經受邀人同意後，即將各
    廣告刊登於上述刊物後（該等刊物之內容大多是自中央社的
    報導，從網路上下載；或係抄自其他文章、報紙抄寫過來或
    拼湊而成，每期內容相同。並未公開發行，無從達到廣告之
    效果，僅受託刊登之廣告不同），即將該刊物1 份及收據收
    執聯寄送以取信刊登人，使其等陷於錯誤，誤信為已刊登於
    該等刊物上，因而將廣告贊助費用郵寄支票之方式交付予丙○○，或以現金匯入上開刊物相關帳戶後，均轉存入丙○○
    設於玉山銀行光華分行之「台灣產經雜誌社─丙○○」帳戶
    （帳號：0000-000-000000） 內。總計以上開邀約贊助廣告
    之同一詐騙手法，先後向澎湖縣、台北市、高雄市、台北縣
    、基隆市、宜蘭縣、桃園縣、新竹縣、新竹市、苗栗縣、南
    投縣、台中縣、台中市、彰化縣、雲林縣、嘉義縣、嘉義市
    、台南縣、台南市、高雄縣、屏東縣、台東縣、花蓮縣、金
    門縣及連江縣等25縣市，共計4,516 人，詐得廣告費共計
    1,020 萬7,042 元，恃以為生，且均以之為常業（各縣市被
    害人數及被騙金額詳如附表一，個別被害人之姓名、匯款時
    間、匯入帳號或戶名、匯款金額及廣告刊登之媒體詳如附表
    二）。嗣於91年3 月26日下午3 時許，因丙○○前曾受民眾
    日報台北支社組長林榮俊委託，代為招攬民眾日報社廣告，
    乃由甲○○利用「陳俊明」之名，以駐澎湖地區特派記者身
    分自居，打電話向時任臺灣澎湖地方法院檢察署檢察長洪威
    華表示為祝賀民眾日報51週年社慶，請在民眾日報頭版版面
    下方刊載廣告，並索價1 萬元。洪威華檢察長因辦公經費不
    足，幾經討價還價，「陳俊明」同意減價為8,000 元，惟經
    洪威華檢察長向各報社派駐澎湖縣之地方記者及民眾日報社
    總社查詢結果，因民眾日報社並無名為「陳俊明」之記者，
    認為事有蹊蹺，疑涉詐欺而簽分案件辦理，由台灣澎湖地方
    法院檢察署檢察官依據甲○○所留供作聯絡之行動電話
    0000000000號，指揮澎湖縣警察局並調度新竹市警察局人員
    ，共同循線於新竹市○○街64號3 樓，查獲丙○○，並扣得
    丙○○所有且供行騙所用之「台灣產經雜誌社」印章2 枚、
    「真相新聞報社」印章2 枚、「亞洲新聞報社」、「先鋒日
    報」印章各1 枚、私章12枚、客戶追蹤表5 本、客戶對帳單
    11本、電訪進帳表3 本、支票進帳表1 本、進帳獎金表1 本
    、每日業績表1 本、支票簿3 本、存摺28本、公司用帳簿6
    本、郵政劃撥儲金提單存根聯8 本、現金收支傳票4 本、轉
    帳傳票1 本、劃撥單、收據、報紙、雜誌7 份、電腦主機6
    台、電腦鍵盤1 只、燒錄器1 台、光碟片71片、高容量磁碟
    片20片等物及「台灣產經雜誌社─丙○○」設於玉山銀行光
    華分行（帳號：0000-000-000000） 之存款110 萬8,418 元
    之詐欺所得贓款。
三、案經台灣澎湖地方法院檢察署檢察官自動檢舉及澎湖縣警察
    局移送台灣澎湖地方法院檢察署檢察官偵查起訴。
    理  由
壹、證據能力部分：
    按被告以外之人（包括證人、鑑定人、告訴人、被害人及共
    同被告等）於審判外之陳述雖不符刑事訴訟法第159條之1至
    之4 等四條之規定，而經當事人於審判程序同意作為證據，
    法院審酌該言詞陳述或書面陳述作成時之情況，認為適當者
    ，亦得為證據；當事人、代理人或辯護人於法院調查證據時
    ，知有刑事訴訟法第159 條第1 項不得為證據之情形，而未
    於言詞辯論終結前聲明異議者，視為有前項之同意，同法第
    159 條之5 定有明文。本件檢察官、辯護人及被告於本院審
    判程序時，就原審判決所引用各項證據（含傳聞證據、非傳
    聞證據及符合法定傳聞法則例外之證據）之證據能力均表示
    無意見或不爭執（見本院卷二第23頁），且於本院言詞辯論
    終結前，檢察官、辯護人及被告對於卷附具有傳聞證據性質
    之證據，既均已知其情，均未聲明異議，本院認該具有傳聞
    證據性質之證據，並無任何違法取證之不適當情形，以之作
    為證據使用係屬適當，自有證據能力。
貳、實體部分：
一、訊據上訴人即被告（下稱被告）丙○○、甲○○、乙○○等
    3 人，就上開犯行於本院審理時均坦承不諱，惟辯稱：原審
    量刑過重等語（見本院卷二第203 頁），本院另查：
  (一)被告丙○○於警訊中已坦承「確有以亞洲新聞報、先鋒日報
    創刊號、真相新聞報創刊號之名義向客戶邀約贊助廣告」等
    語（見警卷70卷第1-8 頁）；復於檢察官偵查中自承其「為
    亞洲新聞文化事業機構負責人，登記名稱是台灣產經社，後
    向新竹市政府登記亞洲新聞報社，文章內容大多是自中央社
    的報導，從網路上下載；或抄其他報章內容，經編排後再刊
    登，沒有對外發行」等語（91年度偵字第143 號卷第10-14
    頁、29-32 頁、第79頁、第137-138 頁）。被告乙○○於警
    訊中供承「自90年9 月份起開始任職，由丙○○僱用；確有
    以台灣產經雜誌社創刊名義邀約客戶刊登慶賀廣告」等語（
    見警卷70卷第16-20 頁）；並於檢察官偵查中坦承：「曾在
    產經雜誌內編寫文章（債券型基金－投資新選擇），內容是
    向其他文章拼湊抄寫過來，其實根本不懂文章內容（債券型
    基金）；該雜誌（台灣產經雜誌）沒有在市面上賣，只收廣
    告費，登廣告者會收到該雜誌，我們只有每期換廣告而已，
    內容不變；先鋒日報是丙○○負責，在外有發行，但沒有賣
    ，只有刊登廣告的人才會寄1 份給他，所以每1 日的廣告會
    不同」；「台灣產經雜誌內容除廣告外，每期內容文章均相
    同」；「先鋒日報沒有對外發行及每日出刊，內頁廣告不同
    」、「台灣產經雜誌內頁廣告情形和先鋒報一樣」等情（見
    91年度偵字第143 號卷第2-8 頁、第26-28 頁）。另被告甲○○於警訊中亦坦承「90年12月底左右至亞洲日報社工作」
    等語（見警卷70卷第9-15頁）；並於檢察官偵查中陳稱：「
    確有以公司之電話向外面打電話招攬客戶」等情無訛（見91
    年度他字第23號卷第38-42 頁）。即被告等3 人均已坦承確
    有以台灣產經新聞、亞洲新聞報、先鋒日報創刊號、真相新
    聞報等雜誌或報紙之名義向客戶邀約贊助廣告，且該等刊物
    文章內容大多是自中央社的報導，從網路上下載；或係抄自
    其他文章、報紙抄寫過來或拼湊而成。又未對外公開發行，
    只收廣告費等情不諱。互核被告上開供述之主要情節亦相符
    合，可見渠等於本院審理時之自白應可採信。至於被告辯稱
    文章抄自中央社報或其他報紙報導係報社慣例，雖舉台灣民
    眾時報91年1 月24日及自立早報94年1 月21日報紙為證，經
    本院於94年2 月17日勘驗上開報紙雖有消息採自其他媒體，
    僅標題改寫或報導內容大致相同等情，有勘驗筆錄足憑（見
    本院93年上更一字第326 號卷二第130-133 頁）。惟與本件
    台灣產經雜誌、亞洲新聞報、先鋒日報創刊號、真相新聞報
    內容抄自其他文章，除廣告不同，每期內容相同且未對外公
    開發行等情迥不相同，是亦難採為有利被告之認定。
  (二)按登載廣告之消費者，無非期望渠等所登載之刊物，得對不
    特定之公眾發行，廣為流通，始能產生宣傳效果，若登載之
    內容，只有自己看得到，即無須花費金錢刊登之效果與必要
    。本件被告丙○○係以不同之廣告內頁，實則每期刊物內容
    均屬相同之「台灣產經雜誌」、「先鋒日報」、「真相新聞
    報」、「亞洲新聞報」等寄予廣告客戶收取費用等情，業據
    被告丙○○、乙○○於偵查中供承一致，已如前述；並有扣
    案之期別相同內頁廣告不同之台灣產經雜誌及報紙日期相同
    ，頭版等位置廣告內容均不相同之先鋒日報等雜誌、報紙足
    憑，被告等顯係以大量招攬之廣告抽換填塞刊物以騙取贊助
    廣告費用，至為灼然。至於本院前審於94年2月2日勘驗時，
    被告提出之台灣產經雜誌第1.2.3.5.期內容不同，固有勘驗
    筆錄可憑（見本院93年上更一字第326 號卷二第71-73 頁）
    。惟上開雜誌係被告於案發後四年才提出，且與被告丙○○
    、乙○○於警、偵供述各期內容相同，僅抄換廣告等情不符
    ，自不得以事後提出之台灣產經雜誌作為有利被告之認定。
    另參諸卷附之「亞洲新聞文化事業機構」員工名冊及被告丙○○之供述，被告丙○○僅僱用27人，竟印製「台灣產經雜
    誌」、「先鋒日報」、「真相日報」、「亞洲新聞報」4 種
    報刊招徠廣告，其人力配置上顯乏實際公開發行之能力，且
    該等受僱之27人，並無採訪新聞之人員，編輯部門僅4 人，
    而電訪人員則高達16人（另7 人為會計會務部門及行政文書
    部門），被告丙○○、乙○○於偵查中更坦承所登載文章大
    多是從中央社的報導從網路下載的，或抄其他報章內容，經
    編排後再刊登，足見被告丙○○等人係以電訪手段邀約廣告
    詐騙金錢為主要目的，並無實際辦報及公開發行雜誌之意。
    被告等無實際公開發行報紙、雜誌之主觀意願及客觀事實，
    假借發行「報紙」、「雜誌」之名義行詐騙廣告客戶收取費
    用之實，即係以印刷之物品做為交換詐取廣告費用之工具，
    自屬施用詐術，而使受邀刊登廣告之人陷於錯誤並交付財物
    ，自不待言。被告丙○○於本院前審雖又辯稱其除以電話招
    攬訂戶外，對於贊助廣告客戶則贈送1 期以上之雜誌，且均
    有據實刊登廣告，藉由贈閱以達到公開之目的云云，惟其所
    稱以電話招攬客戶部分，既與其前開所稱並未公開發行不符
    ，並無足採，另其對贊助之客戶贈送1 期以上之雜誌、報紙
    ，僅係寄送於少數之特定人，且形同對自己廣告（該廣告內
    容寄回託刊廣告之客戶），亦無宣傳效果之可言。被告丙○○於原審審理中另提出台灣產經雜誌「客戶訂閱單」1 本，
    經核其內所載客戶名單即係廣告贊助者，且並無一定之訂閱
    期間，此與一般雜誌訂戶之訂閱習慣，並不相同；再比對贊
    助廣告者所贊助之金額與其獲取之雜誌期數，在對價上並無
    相當關聯性（即贊助之金額之多寡與獲取之期數多寡無正相
    關，此與一般雜誌繳費越多，訂閱期間越長之情形，亦顯不
    相同）等情，更可肯認被告等係視情況漫天開價而以「印刷
    品」充當交換詐騙之工具，據以訛詐贊助者刊登廣告費用至
    明。
  (三)被告等以「台灣產經雜誌」、「亞洲新聞報」、「真相新聞
    報」、「先鋒日報」等名義，先後向澎湖縣、台北市、高雄
    市、台北縣、基隆市、宜蘭縣、桃園縣、新竹縣、新竹市、
    苗栗縣、南投縣、台中縣、台中市、彰化縣、雲林縣、嘉義
    縣、嘉義市、台南縣、台南市、高雄縣、屏東縣、台東縣、
    花蓮縣、金門縣及連江縣等25縣市，共計4,516 人，邀約贊
    助廣告，共獲取廣告費1,020 萬7,042 元等情，有各被害人
    （證人劉新安、施吉安、李萬得、洪明麗、黃文照於警詢中
    之指述、充當收據紀錄之郵寄信封袋或匯款單等在卷可稽（
    參照附表2 「被害人警詢頁數或匯款單編號或充當收款紀錄
    空白或郵寄信封袋編號」一欄所示情形）。又上開廣告贊助
    費用均由被害人以郵寄支票之方式交付予丙○○，或匯入上
    開刊物相關帳戶後，均轉存入丙○○設於玉山銀行光華分行
    之「台灣產經雜誌社─丙○○」帳戶內一節，亦據證人蔡秀
    燕於警詢中證述屬實（見91年偵字第143 號卷第33頁背面）
    ，並有存摺簿28本扣案可稽。此外，復有「台灣產經雜誌社
    」印章2 枚、「真相新聞報社」印章2 枚、「亞洲新聞報社
    」、「先鋒日報」印章各1 枚、私章12枚、客戶追蹤表5 本
    、客戶對帳單11本、電訪進帳表3 本、支票進帳表1 本、進
    帳獎金表1 本、每日業績表1 本、支票簿3 本、存摺28本、
    公司用帳簿6 本、郵政劃撥儲金提單存根聯8 本、民眾日報
    社書函3 張、現金收支傳票4 本、轉帳傳票1 本、劃撥單、
    收據、報紙、雜誌7 份、電腦主機6 台、電腦鍵盤1 只、燒
    錄器1 台、光碟片71片、高容量磁碟片20片及「台灣產經雜
    誌社─丙○○」設於玉山銀行光華分行（帳號：0495─440
    ─000280）之110 萬8,418 元存款（已遭檢察官扣押，見上
    開偵卷第21頁、第75頁澎湖地方法院檢察署函、玉山銀行光
    華分行函各1 紙）可資佐證。至於偉聯運輸股份有限公司行
    政部副理簡慶懿及本記消防器材行負責人蕭清華於警訊均表
    示未遭上訴人詐騙贊助廣告費，惟上述二家均有款單足憑
    （編號901214、901116），上開證人簡慶懿、蕭清華警訊所
    述不足採信。
  (四)綜上所述，本件事證明確，足認被告丙○○等3 人之自白核
    與事實相符，其等上開犯行均堪認定。
二、按共同正犯，係共同實施犯罪行為之人，在共同意思範圍內
    ，各自分擔犯罪行為之一部，相互利用他人之行為，以達其
    犯罪之目的，其成立不以全體均參與實施犯罪構成要件之行
    為為要件。共同正犯之意思聯絡，亦不限於事前有所謀議，
    僅於行為當時有共同犯意之聯絡，於行為當時，基於相互之
    認識，不論明示通謀或相互間默示合致，以共同犯罪之意思
    參與，均屬之；而行為分擔，亦不以每一階段皆有參與為必
    要，倘具有相互利用其行為之合同意思所為，仍應負共同正
    犯之責，蓋共同正犯，於合同意思範圍內，組成一共犯團體
    ，團體中任何一人之行為，均為共犯團體之行為，他共犯均
    須負共同責任，初無分別何一行為係何一共犯所實施之必要
    （最高法院55年度臺上字第522 號、87年度臺非字第35號、
    85年度臺上字第4962號、88年度臺上字第2230號、第2858號
    判決、73年臺上字第1886號判例意旨參照）。次按刑法上之
    所謂常業犯，係指反覆以實施同種類行為為目的之社會活動
    之職業性犯罪，至於犯罪所得之多寡，是否恃此為唯一之謀
    生職業，則非所問，縱令兼有其他職業，仍無礙於該常業犯
    罪之成立，最高法院85年度臺上字第510 號判例可資參照。
三、查本件被告丙○○、甲○○、徐龍勝等以組織化及具有相當
    規模之企業經營方式，訛騙刊登廣告費用，行騙之區域遍及
    全國25縣市，被害人即達4,516人（其餘1,126人即理由五部
    分，尚不構成犯罪），詐得被害金額高達1,020萬7,042元，
    顯恃詐欺取財為生，而以之為常業。是核被告丙○○、乙○○及甲○○等3人所為，均係犯修正前刑法第340條常業詐欺
    罪【被告行為後，刑法於94年2月2日經總統令修正公布，於
    95年7 月1 日施行。又行為後法律有變更者，適用行為時之
    法律。但行為後之法律有利於行為人者，適用最有利於行為
    人之法律。修正後之刑法第2 條第1 項定有明文。而比較新
    舊法時應就罪刑有關之共犯、未遂犯、想像競合犯、牽連犯
    、連續犯、結合犯，以及累犯加重、自首減輕暨其他法定加
    減原因（如身分加減）與加減例等一切情形，綜其全部罪刑
    之結果而為比較（最高法院95年5 月23日刑事庭第8 次會議
    決議參照）。被告行為後刑法第340 條常業詐欺之規定於新
    法予以刪除，但本件被告丙○○、甲○○、徐龍勝3 人所犯
    本罪之時間在刑法修正前，當時常業詐欺罪，其法定刑為「
    1 年以上7 年以下有期徒刑，得併科5 萬元以下罰金」，修
    正前之刑法第339 條第1 項詐欺罪之法定刑為「5 年以下有
    期徒刑、拘役或3 千元以下罰金」，刑法修正後，因常業犯
    已刪除，倘將被告等人所犯之詐欺罪分論併罰結果，合併計
    算其法定刑較原常業犯之法定刑為重，比較新舊法結果，應
    適用修正前刑法第340 條之常業詐欺罪，較有利於被告。而
    既適用修正前常業詐欺之規定，即毋庸就修正後該罪法定罰
    金刑中，依刑法施行法第1 條之1 之規定改為新臺幣，及修
    正刑法第33條第5 款所定最低罰金數額之規定予以說明比較
    ，附此敘明】。又本院根據被害人警詢頁數、匯款單或充當
    收款紀錄空白或郵寄信封袋等核算被害人數及被告詐騙金額
    ，有如附表1 所載情形，總計被害人數為4,516 人，詐得廣
    告費共計1,020 萬7,042 元，公訴人所認各縣市之被害人數
    、詐騙金額與本院認定有所出入部分，自難謂合，其據以指
    稱總被害人數5,642 人，詐得被害金額1,530 萬6,752 元一
    節，即有未洽，應由本院更為認定此部分被害人數及詐騙金
    額之事實均詳如附表一、二所示。被告乙○○、甲○○及就
    其受僱於被告丙○○後所犯之上開罪名，與被告丙○○間，
    彼此分別有犯意之聯絡及行為之分擔，均為共同正犯【被告
    行為後，刑法第28條共同正犯之規定亦經修正，然以被告丙○○、乙○○、甲○○基於共同犯罪聯絡並已著手實行犯罪
    而言，適用修正前後規定並無不同，故無比較新舊法之問題
    ，應逕依修正後之刑法第28條論處（最高法院95年度台上字
    第5589號判決參照）】。又被告乙○○曾於84年間因詐欺罪
    ，經台灣桃園地方法院判處有期徒刑6 月確定，於85年11月
    30日執行完畢；被告甲○○曾於89年間因賭博罪，經台灣新
    竹地方法院判處有期徒刑2 月確定，於90年6 月12日執行完
    畢，有台灣高等法院被告全國前案紀錄表在卷可憑（見本院
    卷一倒數第1-4 頁），渠等2 人均於有期徒刑執行完畢後，
    5 年內再故意犯本件有期徒刑之罪，均應依刑法第47條之規
    定，論以累犯，並各加重其刑【被告乙○○、甲○○行為時
    刑法第47條原規定：「受有期徒刑之執行完畢，或受無期徒
    刑或有期徒刑一部之執行而赦免後，5 年內再犯有期徒刑以
    上之罪者，為累犯，加重本刑至二分之一」，新法第47條第
    1 項則規定：「受徒刑之執行完畢，或一部之執行而赦免後
    ，5 年以內故意再犯有期徒刑以上之罪者，為累犯，加重本
    刑至二分之一」，其立法理由為累犯以出於故意再犯者為限
    ，並刪除依軍法受裁判者，不適用累犯之規定。本件被告乙○○、甲○○有如事實欄所載前科，於5 年以內再故意犯本
    件有期徒刑以上之本罪，不論依修正前之刑法第47條，或修
    正後之刑法第47條第1 項之規定，均構成累犯，對被告而言
    並無有利或不利之情形，應逕依修正後刑法第47條，論以累
    犯】。
四、原審認被告等3 人罪證明確，據以論罪科刑，固非無見。惟
    查：(一)被告丙○○、甲○○、乙○○等3 人，雖另自90年9
    、10月間，以民眾日報社創刊51週年社慶之名義，在同上地
    址，以電話向自網路下載之公司行號、政府機關之各負責人
    表示可在「民眾日報」頭版下方版面刊登機關、公司行號名
    稱，以表祝賀，以每則收取500 元至5 萬元不等之代價，先
    後向澎湖縣及台北市、高雄市、台北縣、基隆市、宜蘭縣、
    桃園縣、新竹縣、新竹市、苗栗縣、南投縣、台中縣、台中
    市、彰化縣、雲林縣、嘉義縣、嘉義市、台南縣、台南市、
    高雄縣、屏東縣、台東縣、花蓮縣、金門縣及連江縣等25縣
    市，除前開有罪部分所詐騙之人數及款項外，另向1,126 人
    取得廣告費509 萬9,710 元。並自行印刻民眾日報之收費章
    共計5 枚，蓋於收據後作為收費之憑證等情，但此部分被告
    等並不構成犯罪，（詳如後述），原判決認被告等3 人此部
    分亦構成常業詐欺犯罪一節，尚有未洽；(二)「台灣產經雜誌
    社─丙○○」設於玉山銀行光華分行（帳號：0495─440 ─
    000280）之存款110 萬8,418 元，係詐欺所得之贓款，該財
    產仍屬被害人所有，尚非被告等所有，依法應發還於被害人
    ，不得宣告沒收，原判決就此部分一併為沒收之諭知，亦有
    違誤。(三)案外人翁裕隆並無積極證據認與被告乙○○、甲○○、丙○○有何犯意聯絡及行為分擔，原判決併認案外人翁
    裕隆為本件共犯，亦有未洽。(四)刑罰之量定，為求個案裁判
    之妥當性，法律固賦與法院裁量權，但此項裁量權之行使，
    並非漫無標準，仍應依刑法第57條所列各款規定事項，審酌
    行為人及其行為等一切情狀，為整體之評價，使罪刑均衡，
    輕重得宜。查被告等3 人於原審就本件犯行固矢口否認，原
    審因認被告毫無悔意，犯後態度不佳，然被告於本院審理時
    ，對上開犯行均已坦承不諱，並表示後悔之意，惟原審就被
    告於本院坦承犯行之犯後態度未及審酌，亦有未洽。被告上
    訴意旨原否認犯罪，指摘原判決不當，固無理由，然就收取
    民眾日報廣告費部分則為有理由；且原判決亦有上開可議之
    處；自應由本院將原判決撤銷改判。爰審酌被告丙○○以組
    織化及具有相當規模之企業經營方式，僱用20餘名員工，假
    借新聞媒體之名，遂行詐欺取財之實，行騙之對象遍及全國
    25縣市，人數高達4500餘人，詐得金額更高達1 千餘萬元，
    對社會之危害非輕，被告乙○○、甲○○均年輕力壯，自受
    僱後即參與開始行騙，不循正途賺取所需，所為殊有不該詐
    ，本院所認定被告等詐騙之金額較原審為少，及被告等於本
    院審理中均已悔悟犯行，態度良好等一切情狀，分別量處被
    告丙○○、乙○○、甲○○等各如主文第2 項所示之刑。扣
    案之「台灣產經雜誌社」印章2 枚、「真相新聞報社」印章
    2 枚、「亞洲新聞報社」、「先鋒日報」印章各1 枚、私章
    12枚、客戶追蹤表5 本、客戶對帳單11本、電訪進帳表3 本
    、支票進帳表1 本、進帳獎金表1 本、每日業績表1 本、支
    票簿3 本、存摺28本、公司用帳簿6 本、郵政劃撥儲金提單
    存根聯8 本、現金收支傳票4 本、轉帳傳票1 本、劃撥單、
    收據、報紙、雜誌7 份、電腦主機6 台、電腦鍵盤1 只、燒
    錄器1 台、光碟片71片、高容量磁碟片20片等均係被告丙○○所有供犯罪所用之物，應依刑法第38條第1 項第2 款之規
    定宣告沒收。至「台灣產經雜誌社─丙○○」設於玉山銀行
    光華分行（帳號：0495─440 ─000280）之存款110 萬8,41
    8 元，係詐欺所得之贓款，該財產仍屬被害人所有，尚非被
    告等所有，依法應發還於被害人，不得宣告沒收，附此敘明
    。
五、公訴意旨另以：丙○○夥同甲○○、乙○○等共3 人，共同
    基於意圖為自己不法之所有並以犯詐欺為常業之犯意聯絡，
    丙○○於90年9 、10月間，明知民眾日報社創刊51週年社慶
    已經結束，竟未得民眾日報之同意及授權，在同上地址虛偽
    成立「民眾日報北區採訪中心新竹分處」，由其所僱用之職
    員甲○○、乙○○及翁裕隆（另案調查）等職員共計28人，
    由無記者身分之甲○○、乙○○假借「民眾日報」記者名義
    ，以電話向自網路下載之公司行號、政府機關之各負責人佯
    稱可在「民眾日報」頭版下方版面刊登機關、公司行號名稱
    ，以表祝賀，以每則收取500 元至5 萬元不等之代價，先後
    向澎湖縣及台北市、高雄市、台北縣、基隆市、宜蘭縣、桃
    園縣、新竹縣、新竹市、苗栗縣、南投縣、台中縣、台中市
    、彰化縣、雲林縣、嘉義縣、嘉義市、台南縣、台南市、高
    雄縣、屏東縣、台東縣、花蓮縣、金門縣及連江縣等25縣市
    ，除前開有罪部分所詐騙之人數及款項外，另向1,126 人行
    詐（5642人減4516人），共另行詐得廣告費509 萬9,710 元
    （1,530 萬6,752 元減去1,020 萬7,042 元）。丙○○為取
    信於人，並偽刻民眾日報之收費章共計5 枚（印文詳附件2
    ），蓋於收據後作為收費之憑證。其中乙○○並於91年1 月
    30日，以民眾日報採訪主任名義，向中華民國游泳協會理事
    長李復興索取贊助民眾日報51週年廣告費用5,000 元，惟因
    李復興與民眾日報社之採訪主任熟稔，得知其係假冒記者身
    分，故而未加理會。嗣於91年3 月26日下午3 時許，甲○○
    假冒「陳俊明」之名，以民眾日報社駐澎湖地區記者身分自
    居，打電話向臺灣澎湖地方法院檢察署檢察長洪威華佯稱為
    祝賀民眾日報51週年社慶，請在頭版版面下方刊載廣告，並
    索價1 萬元，洪威華因辦公經費不足，幾經討價還價，「陳
    俊明」同意減價為8,000 元，惟經洪威華向各報社派駐澎湖
    縣之地方記者及民眾日報社總社查詢後，確認民眾日報社並
    無名為「陳俊明」之記者，認為事有蹊蹺，疑涉詐欺而簽分
    案件辦理，由檢察官依據甲○○所留供作聯絡之行動電話
    0000000000號，指揮澎湖縣警察局並調度新竹市警察局人員
    共同循線於新竹市○○街64號3 樓，查獲丙○○確在該址懸
    掛用以行騙之「民眾日報北區採訪中心新竹分處」及「亞洲
    新聞文化事業機構」之招牌字樣、並扣得丙○○所有且供行
    騙所用之偽刻民眾日報社收費章5 枚、及其他收費章9 枚、
    私章12枚、公司支票簿2 本、帳簿5 本、客戶追蹤表1 箱、
    報社劃撥帳單2 箱、公司進帳表1 箱、公司進帳對帳單2 箱
    、電腦主機6 台、電腦鍵盤1 只、燒錄器1 台、光碟片71片
    、高容量磁碟片20片等物品及「台灣產經雜誌社─丙○○」
    設於玉山銀行光華分行之110 萬8,418 元之詐欺所得贓款；
    因認被告被告丙○○、乙○○及甲○○等3 人此部分所為，
    均係共同涉犯刑法第340 條常業詐欺及刑法第210 條偽造文
    書、第217 條偽造印章及第216 條之行使偽造私文書等罪嫌
    云云。惟查：
  (一)按犯罪事實，應依證據認定之，無證據不得認定其犯罪事實
    ；又不能證明被告犯罪者，應諭知無罪之判決，刑事訴訟法
    第154 條第2 項、第301 條第1 項分別定有明文。又刑事訴
    訟法上所謂認定犯罪事實之證據，係指足以認定被告確有犯
    罪行為之積極證據而言，該項證據自須適合於被告犯罪事實
    之認定，始得採為斷罪資料。如未能發現相當證據，或證據
    不足以證明，自不能以推測或擬制之方法，以為裁判之基礎
    。又刑事訴訟上證明之資料，無論其為直接或間接證據，均
    須達於通常一般之人均不致有所懷疑，而得確信其為真實之
    程度，始得據為有罪之認定，若其關於被告是否犯罪之證明
    未能達此程度，而有合理性懷疑之存在，致使無從形成有罪
    之確信，根據「罪證有疑，利於被告」之證據法則，即不得
    遽為不利被告之認定，此分別有最高法院著有29年度上字第
    3105號、40年臺上字第86號、76年臺上字第4986號判例可資
    參照。又檢察官對於起訴之犯罪事實，應負提出證據及說服
    之實質舉證責任，倘其所提出之證據，不足為被告有罪之積
    極證明，或其指出證明之方法，無從說服法院以形成被告有
    罪之心證，基於無罪推定之原則，自應為被告無罪判決之諭
    知，最高法院92年臺上字第128 號判例足資參照。
  (二)訊據被告丙○○、甲○○、乙○○等3 人，固均不否認確有
    自90年9 、10月間，以民眾日報社創刊51週年社慶之名義，
    在同上地址，以電話向自網路下載之公司行號、政府機關之
    各負責人表示可在「民眾日報」頭版下方版面刊登機關、公
    司行號名稱，以表祝賀，以每則收取500 至5 萬元不等之代
    價，先後向澎湖縣及台北市、高雄市、台北縣、基隆市、宜
    蘭縣、桃園縣、新竹縣、新竹市、苗栗縣、南投縣、台中縣
    、台中市、彰化縣、雲林縣、嘉義縣、嘉義市、台南縣、台
    南市、高雄縣、屏東縣、台東縣、花蓮縣、金門縣及連江縣
    等25縣市，除前開有罪部分所詐騙之人數及款項外，另向
    1,126 人取得廣告費509 萬9,710 元。並自行印刻民眾日報
    之收費章共計5 枚，蓋於收據後作為收費之憑證等情無訛，
    惟均否認有此部分常業詐欺、行使偽造私文書等犯行。被告
    乙○○、甲○○均辯稱：邀約廣告係依被告丙○○之指示行
    事，並無犯罪之故意云云，被告丙○○則辯稱：伊係透過民
    眾日報社記者李文玉認識同為民眾日報社之採訪記者林榮俊
    ，該2 人同意伊以民眾日報社創刊51週年為由在外招攬廣告
    ，伊等3 人約定，由伊盈虧自負招攬廣告，每一全10版，由
    林榮俊抽取2 萬元，其餘所得歸伊所有，伊則將招攬來之客
    戶名稱，交由公司之職員先行以電腦製版後，燒成光碟轉寄
    予李文玉，每期2 萬元亦匯給李文玉，錢及光碟再由李文玉
    轉交林榮俊，且伊為了方便，依報界慣例刻「民眾日報社」
    等收費章，該扣案之印章是報社授權給地方支社自己所刻的
    印章，伊並無上開犯行云云。經查：
  1.證人即民眾日報業務部總經理盧清於偵查中雖證稱：林榮
    俊僅係民眾日報負責台北工商廣告業務的記者，該社並未授
    權林榮俊委託他人以該社名義對外招攬週年慶贊助廣告，且
    該社51週年慶是以公函名義由該社記者對外為之，但不包括
    丙○○、乙○○的自行招攬，該社亦未授權任何人成立「民
    眾日報北區採訪中心新竹分處」等語（91年偵字第143 號卷
    第65、66頁）；且民眾日報社於本案發生後，固91年4 月2
    日在該報第六版刊載聲明啟事：針對澎湖地檢署偵辦甲○○
    及在逃的黃姓及徐姓等詐欺集團，嫌假借本報辦理週年慶
    名義，向各政府機關及公司行號行訛騙贊助廣告一案，本報
    特提出嚴正聲明，甲○○等詐騙嫌犯均非本報社任何單位的
    人員，其在外一切行為，本報一概不知，也與本報無關，更
    對於他們的犯行提出嚴正譴責，本報社也已向檢方提出告訴
    依法究辦，並將研議追究該詐騙集團之行為對本報所造成的
    聲譽損失，特此聲明等語，有報紙1 份可稽（見上開偵卷第
    16 頁） 。
  2.被告等所招攬之廣告，確已經民眾日報審核後刊登在民眾日
    報所印製發行之報紙上，此有被告等所提出之民眾日報影本
    13份附於原審卷內可稽（見原審卷三第137-143 頁），足證
    被告等所招攬之廣告均經過民眾日報總社同意後始刊登於報
    紙上；而證人盧清於本院上訴審審理中亦證稱：「記者證
    是由編輯部負責．．．」，「丙○○的記者證應為民眾日報
    的證件格式」，「民眾日報51年週年慶廣告，只要是營業單
    位同仁都可以招攬，這是常態性的營業行為」，「週年慶並
    沒有限制從何時開始」，「廣告經總社刊登之後，大致上同
    意廣告招攬」，「（如果在11月份之後廣告刊登出來，是否
    就表示總社同意？）原則上如此，．．．後來有陸陸續續在
    刊登，後來怕他們同仁不好做事，所以才陸續刊登，．．．
    」，「有跟林榮俊簽約可以招攬廣告，事後也有繼續幫忙他
    刊登．．．」等語（見本院92年度上訴字第1957號卷二第
    52-55 頁、第232-235 頁）；證人即民眾日報台北支社副總
    經理黃偉全於本院上訴審審理中亦證稱：「林榮俊是台北縣
    的特派記者」，「90年2 月1 日起新的老闆來之後，留有一
    些版面給特派記者招攬廣告．．．」，「林榮俊的廣告要寄
    到高雄總社處理」，「如果總社有刊登的話，就表示總社同
    意」等語（見本院92年度上訴字第1957號卷第46-52 頁、第
    55-56 頁）。另證人即民眾日報管理部副理李中傑於本院上
    訴審審理中亦證稱：「我有見過林榮俊，林榮俊有提報丙○○為特約記者，丙○○的記者證是民眾日報所發的沒有錯，
    ．．．」，「台北縣市的廣告由林榮俊在負責，林榮俊有招
    攬週年慶廣告，因林榮俊屬於承攬的，所以所收取的台北版
    廣告費用由林榮俊自行處理。只有林榮俊開立三聯式發票給
    客戶的話，民眾日報就會收取營業稅部分，因為林榮俊所僱
    請的記者，必須由林榮俊自行支付薪資，民眾日報總社並沒
    有支付薪資給他們。台北縣市所僱請的民眾日報採訪、廣告
    記者並不是正式的員工，與報社並無關係」，「．．．如果
    刊登在地方版的話，總社就都不用收費，因為這部分的版面
    都是給林榮俊在應用的，林榮俊所收取的的廣告費用由林榮
    俊自行處理」，「．．．因為民眾日報報社原先只是要經營
    南部地區而已，並沒有想要擴展到中、北部，報社為了維持
    全省的版面，所以把北部包攬給林榮俊，林榮俊自己招攬記
    者去找尋新聞及廣告，我們只是幫他刊登」等情（見本院92
    年度上訴字第1957號卷第181-190 頁），則台北地區的版面
    既由林榮俊負責、承攬，林榮俊所委託代為招攬廣告業務之
    被告丙○○，以及被告丙○○所僱用之員工即被告甲○○、
    乙○○等人所招攬之廣告，亦確實交由總社刊登於民眾日報
    上，此部分確實有達到廣告之效果，自難認被告等人涉有詐
    欺犯行。至證人即民眾日報業務部總經理盧清於偵查中所
    證，以及民眾日報社於本案發生後之91年4 月2 日在該報第
    六版刊載聲明啟事部分，尚難為被告等不利之認定。
  3.再查：證人李中傑於本院上訴審雖又證稱「本案被告等人所
    憑以收取之收據格式，應是總社印製的沒有錯」；證人盧清
    證稱：「（被害人卷所《編號卷第14，第25、31、32頁》
    附收據原本，是否為報社所有之收據？）收據是報社所印製
    的」，「（提示被害人卷附《編號卷第13，第10頁》分類廣
    告費收據影本，是否為報社所印製的收據？）．．．，收據
    上的印章後面的部分應該是報社的印章，前面的章看不清楚
    」，「（提示被害人卷所《編號卷第14，第39頁》附收據影
    本，是否為報社所有之收據？）印章是報社所有的，收據是
    報社所有」，「（提示被害人卷所《編號卷第6 號，第19、
    49頁》附收據影本，是否為報社所有之收據？）印章是報社
    所有的，收據也是報社所印製，是二聯式收據，編號第49頁
    部分的收據可能有漏蓋幾個章，但是收據確實是報社所印製
    ，我的印章由管理部在使用，我的印章放置在管理部，管理
    部的人員替我蓋，可能是管理部的人印章並沒有蓋完整」，
    「正式的申請文件的時候才會用民眾日報社股份有限公司，
    非正式廣告的收據部分會使用不是正式的印章，會使用簡易
    的印章，各地方都是如此，簡易的印章也是報社所有的印章
    ，收據大部分是報社蓋好了之後送出去，有授權各地方可自
    行刻用簡易的印章，如果使用壞掉了，也可以自行再刻壹個
    簡易印章使用」，「台北支社與承攬人林榮俊的關係我沒有
    接觸過，就此部分我不清楚，台北的盈虧由包攬的人員自行
    負責，我負責的範圍在南部地區而已，林榮俊並沒有領取報
    社的薪資，只是負責北部的營業盈虧其中1 人」等語（見本
    院92年度上訴字第1957號卷第181-190 頁），亦證明被告等
    所使用之收據，均是民眾日報所印製交由台北支社所使用，
    並非被告等所自行印製。又民眾日報既授權各地方自行刻用
    簡易的印章，如果使用壞掉了，也可以自行再刻壹個簡易印
    章使用，已如前述，則扣押之印章由被告等代為刻製，應是
    在總社授權範圍之內。更何況台北支社之盈虧既由承攬之人
    員自行負責盈虧，則由負責之人林榮俊授權被告等自行代刻
    印章，填寫收據收取費用或在支票蓋章背書兌領，亦屬合乎
    常情，難認有何偽造私文書或行使偽造私文書之行為。
  4.綜上所述，公訴人對於被告此部分之犯罪事實，其所提出之
    證據，既不足為被告有罪之積極證明，或其指出證明之方法
    ，無從說服法院以形成被告有罪之心證，即難為被告等人有
    罪之認定。此外，本院復查無其他確切證據足資證明被告等
    人另有此部分犯行，被告等此部分被訴犯罪，尚屬不能證明
    。惟公訴人認此部分與前開論罪科刑部分有實質上一罪或裁
    判上一罪之關係，此部分爰不另為無罪之諭知，併予敘明。
據上論結，應依刑事訴訟法第369條第1項前段、第364條、第299
條第1項前段，修正前刑法第340條、刑法第28條、第47條、第38
條第1 項第2 款，修正前罰金罰鍰提高標準條例第1 條前段，判
決如主文。
本案經檢察官林慶宗到庭執行職務。
中　　華　　民　　國　　96　　年　　6　　月　　26　　日
                  刑事第八庭    審判長法  官  李炫德
                                      法  官  簡志瑩
                                      法  官  陳志銘
以上正本證明與原本無異。
如不服本判決應於收受本判決後10日內向本院提出上訴書狀，其
未敘述上訴理由者，並得於提起上訴後10日內向本院補提理由書
狀（均須按他造當事人之人數附繕本）「切勿逕送上級法院」。
中　　華　　民　　國　　96　　年　　6　　月　　26　　日
　　　　　　　　　　　　　　　　　　　書記官  盧雅婷
附錄本件判決論罪科刑法條：
附錄本判決論罪科刑法條：
修正前中華民國刑法第340條
以犯第339 條之罪為常業者，處1 年以上7 年以下有期徒刑，得
併科5 萬元以下罰金。
